【裁判字號】    89,訴,502
【裁判日期】    890426
【裁判案由】    損害賠償
【裁判全文】
臺灣臺中地方法院民事判決  八十九年度訴字第五○二號
    原      告  甲○○
    被      告  乙○○
右當事人間請求損害賠償事件，本院判決如左：
    主    文
原告之訴駁回。
訴訟費用由原告負擔。
    事    實
甲、原告方面：
  一、聲明：被告應給付原告新台幣（下同）五十七萬二千元六百二十五元，及自訴
      狀繕本送達翌日（即民國八十九年二月二十五日）起至清償日止，按年息百分
      之五計算之利息，訴訟費用由被告負擔。
  二、陳述：原告與被告間於民國八十七年七月二十一日間就台中縣大肚鄉○○○段
      一四七之二二、二三地號土地及其上一０五、一０六建號訂立買賣契約，後經
      原告提出確認買賣關係不存在之訴訟，經鈞院以八十八年度沙簡字第二六六號
      受理，並已判決原告確定在案，另兩造於八十七年七月二十一日訂定買賣契約
      後，既於八十八年二月四日解除，且被告亦於同日與原告協議通知台中縣稅捐
      稽徵處沙鹿分處及大肚鄉公所本件契約解除之事實，惟原告據此向有關單位申
      請退還契稅時，始知被告申請提出異議，致使原告申請退還契稅延日過久，損
      及權利，被告與原告簽訂系爭契約至解除後，由於其惡意造成原告之損失，今
      原告就此因買賣關係不存在所生之損害，要求被告為下列之賠償。
  (一)上述買賣標的為五百一十萬元，其中三百七十萬元由被告貸款於泛亞銀行大甲
      分行，以代償原告於台灣銀行於台灣銀行台中工業區分行之貸款，餘一百四十
      萬元由被告給付，故原告請求被告賠償該一百四十萬元至判決確認買賣關係不
      存在之日時止（即民國八十七年七月二十一日至八十八年七月二十二日）按年
      利率百分之十八計算之利息，合計二十五萬二千元。
  (二)另原告請求上述期間，被告應代償原告台灣銀行台中工業區分行而未償，原告
      所支出之利息共計三十一萬八千六百二十五元。
  (三)被告曾受領原告為補貼其為簽立買賣契約解除協議所損失之工資及車馬費二千
      元，並約定如因可歸責於簽收人（即被告）之因素致無法順利解除上列契約時
      ，同意無條件退回，故被告未完成辦理解除契約事宜，應退回二千元予原告。
      上述金額共計五十七萬二千六百二十五元，原告依法請求如聲明所示。
  三、證據：提出本院沙鹿簡易庭八十八年度沙簡字第二六六號民事判決及確定證明
      書各一紙，台灣銀行台中工業區分行利息明細表、支付證明單影本各一份、協
      議書二份、大度鄉公所及台中縣稅捐稽徵處沙鹿分處函影本各一份、不動產買
      賣契約書影本一份為證
      。
乙、被告方面：
    被告未於言詞辯論期日到場，亦未提出書狀作何聲明或陳述。
丙、本院依職權調閱臺灣臺中沙鹿簡易庭八十八年度沙簡字第二六六號全卷。
    理    由
一、本件被告未於言詞辯論期日到場，核無民事訴訟法第三百八十六條各款所列情形
    ，應依原告之聲請，由其一造辯論而為判決。
二、本件原告起訴主張兩造所訂立買賣契約其後經雙方合意解除，被告仍向台中稽徵
    處沙鹿分處提出異議，致使原告申請退還契稅延日過久，損及其權利，被告與原
    告簽訂系爭契約至解除後，由於其惡意造成原告之損失，今原告就此因買賣關係
    不存在所生之損害請求賠償，其訂約前被告因債務不履行之損害賠償。
三、按解約權之行使，不妨害損害賠償之請求，民法第二百六十條固有明文，另給付
    有確定期限者，債務人自期限屆滿時起，負遲延責任，給付無確定期限者，債務
    人於得請求時，經其催告而未為給付時，經其催告而未為給付，自受催告時，負
    遲延責任，民法第二百二十九條第一項、第二項定有明文。原告起訴主張兩造所
    訂立買賣契約，雖經雙方合意解除，然解除前被告未給付應支付之一百四十萬元
    ，故其應給付自訂立契約之時起至判決確認買賣關係不存在之日止按年利率百分
    之十八計算之利息，共計二十萬二千元，另於上述期間，被告應代償原告台灣銀
    行台中工業區分行之代款三百七十萬元而未償，原告所支出之利息共計三十一萬
    八千六百二十五元部份云云，然查，兩造所訂立之不動產買賣契約書，並無買受
    人（即被告）應於何時應給付繳交應支付一百四十萬元現金之約定，亦無買受人
    應於何時向泛亞銀行大甲分行辦理貸款以代償原告台灣銀行台中工業區分行之代
    款三百七十萬之約定，自非可認係定有確定給付期限，原告主張之契約雖經兩造
    合意解除，然解除前是否於八十七年七月二十一日訂約後有催告被告支付上開價
    金之事實，原告復未能舉證證明，尚難據此認被告應負給付遲延責任。另原告雖
    主張其係依據附註一所載：雙方同意倘遇銀行貸款因甲方（即被告）或銀行之因
    素，致無法給付價金予乙方（即原告時），甲方皆同意解除本契約，逕行移轉返
    還乙方，甲方並同意於簽立本契約時，委託契約另辦理返還移轉之契約用印簽名
    手續，以代屆時之用，如因以上因素無法給付價金及返還過戶致乙方有損害時，
    甲方及甲方連帶保證願負賠償責任之約定，此可參考原告提出之不動產契約書，
    然如前所述，原告既未為任何催告被告履行約定事項之情形，亦尚難認其有何損
    害，則縱認本件無法順利辦理貸款之因素係可歸責於被告，原告既未因此生有何
    損害，尚難據此認其此部份之主張為有理由，而原告原應繳交於台灣銀行台中工
    業區分行之代款三百七十萬元，所支出之利息共計三十一萬，係本於其與台灣銀
    行台中工業區分行間之借貸關係所為債務支出，其債之關係僅存在於原告與台灣
    銀行台中工業區分行之間，原告尚難據此以其應為給付，逕充作系爭買賣契約之
    損害，此外原告又未能舉證證明其他有利證據，因認其此部份之主張，難認為有
    理由。
四、末按，當事人間所訂立之契約，除與強行法令相反外，其契約中所表示之意思，
    法院自應依據以為判斷，另解釋契約，固須探求當事人立約之真意，不能拘泥契
    約之文字，但契約文字已表示當事人之真意，無須探求者，即不得反捨契約文字
    而更為曲解，最高法院十九年上字第二五八四號、十七年上字第一一一八號著有
    判例可循，然查，兩造就系爭買賣契約書於八十八年四月二日合意解除，並分別
    立據予大肚鄉公所及台中稅捐稽徵處沙鹿分處，此有原告提出之協議書影本二紙
    附卷足參，另經本院調閱八十八年度沙簡字第二六六號卷堪認屬實，而原告雖提
    出被告所具名之支付證明單，請求被告退回二千元，然查於上開支付證明單上之
    付款摘要係記載：貼補車馬費及工資損失，交付簽立買賣契約解除協議書實工資
    損失及貼補車馬費，該買賣契約為大肚鄉○○村○○路○段十巷十號及十二號兩
    棟房屋及基地，其下又附記：如因可歸責於簽收人（即被告）之因素致無法順利
    解除上列買賣契約時，簽收人同意無條件退回上列款項等語，是依兩造於上開支
    付證明單上之約定，原告支付二千元之工資及車馬費予被告係於因可歸責於被告
    之因素致無法順利解除上列買賣契約時，始負返還之責，然按，雙方合意解除契
    約者，僅需於雙方合意時即成立成效，況兩造亦書立書面協議，是兩造對於契約
    之解除之目的既可因雙方之合意並書立協議書而達到目的，自無再有因可歸責於
    簽收人（即被告）之因素致無法順利解除上列買賣契約之情形發生，兩造於支付
    證明單上約定既明定以解除契約之目的為其範圍，尚難據此再推知尚及於事後被
    告不能對大肚鄉公所及台中稅捐稽徵處沙鹿分處為任何之意思表示，則雖上開機
    關事後以為求周延、顧及當事人之權益為由而暫緩原告所提出之撤銷座落大肚鄉
    ○○路○段十巷十號、十二房屋買賣及退還契稅、及註銷土地現值申報案之申請
    等行政程序，揆諸上開說明，本院自應依照雙方之真意，而為解釋，從而原告主
    張退還二千元之工資及車馬費即無理由，亦應予駁回。
五、據上論結：本件原告之訴為無理由，依民事訴訟法第三百八十五條第一項前段、
    第七十八條判決如主文。
中      華      民      國    八十九    年      四      月    二十六    日
                                    臺灣臺中地方法院民事第三庭
~B法      官  許石慶
右為正本係照原本作成
附記一如不服本判決，應於判決送達後二十日內，向本院提出上訴狀。
中      華      民      國    八十九    年      四      月    二十六    日
~B法院書記官


司法院資訊處製作；財團法人民間司法改革基金會備份。
